【裁判字號】    94,上易,16
【裁判日期】    950621
【裁判案由】    損害賠償
【裁判全文】
臺灣高等法院高雄分院民事判決          94年度上易字第16號
上  訴  人  甲○○
訴訟代理人  蘇俊誠律師
被上訴人    乙○○
訴訟代理人  丙○○
上列當事人間請求損害賠償事件，上訴人對於民國93年11月26日
臺灣高雄地方法院92年度訴字第2249號第一審判決提起上訴，本
院於95年6月7日言詞辯論終結，判決如下：
    主  文
原判決關於命上訴人給付超過新臺幣貳拾參萬零壹佰零參元本息
部分，及該部分假執行之宣告，暨訴訟費用（確定部分除外）之
裁判均廢棄。
上開廢棄部分，被上訴人在第一審之訴及其假執行之聲請均駁回
。
其餘上訴駁回。
第一審（確定部分除外）及第二審訴訟費用由上訴人負擔五分之
一，餘由被上訴人負擔。
    事實及理由
一、被上訴人起訴主張：上訴人於民國91年2 月12日凌晨3 時58
    分許，於酒後呼氣酒精濃度為每公升0.37毫克之狀況下，仍
    貿然駕駛車牌Ｅ3-9773號自用小客車，沿高雄市前金區○○
    ○路（下稱系爭道路）由北往南方向，以時速60公里之速度
    超速行駛，於行經該路112 號前，見前方計程車欲臨時停靠
    路邊載客，竟仍未減速通過或暫停，逕自超越該計程車而跨
    過路中心線，駛入對向快車道，而撞擊正沿系爭道路由南往
    北行駛，騎乘車牌UZW-920 號輕型機車之被上訴人，致被上
    訴人受有右脛骨幹骨折、大腿雙側骨折、胸部鈍傷及左側踝
    股骨折等傷害。爰依侵權行為之法律關係請求上訴人應賠償
    被上訴人新臺幣（下同）247 萬4500元（含醫療費用16萬元
    、看護費用15萬4500元、不能工作之薪資損失116 萬元及精
    神慰撫金100 萬元），聲明求為判決：(一)上訴人應給付被上
    訴人247 萬4500元及自起訴狀繕本送達翌日即91年12月3 日
    起至清償日止，按年息5%計算之利息。(二)願供擔保請准宣告
    假執行。
二、上訴人則以：本件車禍發生時，係因上訴人前方之計程車欲
    停車載客，上訴人閃避不及才駕車越過路中央之「行車分向
    線」進入對向車道行駛，而被上訴人因酒後騎車未開大燈，
    復又在快車道上蛇行，亦與有過失，應減輕上訴人之賠償責
    任。有關被上訴人之傷口化膿及其右骨股之鋼板斷裂，均係
    被上訴人自己之過失所致，該部分之醫療費用應予扣除。又
    依上訴人於92年8 月27日拍攝被上訴人之照片所示，被上訴
    人當時已能騎乘機車並搭載一名女子，顯見其早已復原，是
    被上訴人請求自92年8 月27日後之醫療費用，即無理由。且
    被上訴人對於所請求看護費用之日數、金額及不能工作之薪
    資損失，均未能舉證證明，上訴人均予以否認；又被上訴人
    請求之精神慰撫金亦屬過高等語，資為抗辯。聲明：(一)駁回
    被上訴人之訴及假執行之聲請。(二)如受不利判決，願供擔保
    請准免為假執行宣告。
三、原審判決上訴人應給付被上訴人116萬2634元及自91年12 月
    3 日起至清償日止，按年息5%計算之利息，而駁回被上訴人
    之其餘請求。上訴人就其敗訴部分聲明不服，提起上訴，並
    於本院聲明：(一)原判決關於上訴人敗訴部分廢棄。(二)廢棄部
    分，被上訴人在第一審之訴駁回。被上訴人則聲明駁回上訴
    。至被上訴人就其請求經原審駁回部分，因未據其聲明不服
    ，已告確定。
四、兩造對下列事項不予爭執，並有臺灣高雄地方法院（下稱高
    雄地院）91年度交易字第491 號刑事判決（原審92年度雄調
    字第176 號調解卷宗第6-9 頁）、中央產物保險股份有限公
    司高雄分公司函（原審卷第110 頁）、醫療費用收據及診斷
    證明書（原審91年度交附字第274 號卷第12-34 頁、第39-
    43頁）等件附卷可稽，並經本院依職權調閱高雄地院91年度
    交易字第491 號刑事全案卷宗（下稱刑事案卷）查明無訛，
    堪信為真實：
  (一)上訴人於91年2 月12日凌晨3 時58分許，於酒後呼氣酒精濃
    度為每公升0.37毫克之狀況下，駕駛車牌Ｅ3-9773號自用小
    客車，沿系爭道路由北往南方行駛，於行經該路112 號前，
    見前方計程車欲臨時停靠路邊載客，即自左方超越該計程車
    而跨過路中心線，致與騎乘車牌UZW-920 號輕型機車，沿系
    爭道路由南往北行駛之被上訴人發生車禍，致被上訴人因而
    受有右脛骨幹骨折、大腿雙側骨折、胸部鈍傷及左側踝股骨
    折等傷害。上訴人因上開過失傷害行為，經高雄地院刑事庭
    以91年度交易字第491 號判決有期徒刑3 月，得易科罰金，
    上訴人不服，經上訴至本院後，由本院刑事庭以92年度交上
    易字第111 號判決上訴駁回而告確定。至上訴人因酒後駕車
    所涉犯之公共危險罪嫌，則因上訴人酒後呼氣之酒精濃度僅
    為每公升0.37毫克，尚未達0.55毫克，而經台灣高雄地方法
    院檢察署檢察官以91年度偵字第3484號不起訴處分書為不起
    訴處分確定（本院卷第123-124 頁）。
  (二)被上訴人於本件事故發生時係酒後騎乘機車，經抽血檢驗結
    果，其血液中所含酒精濃度為191mg/dl，相當於呼氣酒精濃
    度每公升0.95毫克。被上訴人因上開酒後駕車之公共危險行
    為，經高雄地院刑事庭以91年度交易字第491號判決罰金2萬
    元，得易服勞役確定。
  (三)兩造同意被上訴人因本件車禍所支出之醫療費用為10萬元（
    本院卷第183-184頁）。
  (四)被上訴人如因本件車禍受有不能工作之損害，兩造同意以目
    前勞工基本工資每月1 萬5840元，作為計算被上訴人不能工
    作損害之基礎（本院卷第160 頁）。
  (五)被上訴人業已向中央產物保險股份有限公司受領強制汽車責
    任保險金54萬867 元（原審卷第59頁）。
五、兩造之爭點：
  (一)上訴人對本件車禍之發生是否有過失，而應對被上訴人負侵
    權行為責任？
  (二)被上訴人是否可向上訴人請求損害賠償？其請求之各項損害
    ，金額應如何計算？
  (三)被上訴人對本件車禍之發生，是否與有過失？而得減輕上訴
    人之賠償責任？
六、上訴人對本件車禍之發生是否有過失，而應對被上訴人負侵
    權行為責任？
  (一)按上訴人雖自承確有於酒後於系爭道路駕車跨越路中心線，
    致與被上訴人發生車禍之事實，惟辯稱：伊係為閃避前方突
    然停車載客之計程車，不得不駛越路中心線而超車，且系爭
    道路之路中心線係「行車分向線」，並非「分向限制線」，
    於超車時自得跨越云云。經查，依刑事卷所附交通事故調查
    報告表暨現場圖（參刑事偵查卷第19頁）所示，本件車禍發
    生後，上訴人所駕駛之自小客車停在系爭自強二路北向快車
    道，車頭朝南，右前輪距自強二路分向限制線0.7 公尺、右
    後輪距自強二路分向限制線0.4 公尺，右前車角距自強二路
    110 號南柱與自強二路行向之垂直線2.0 公尺，煞車痕為
    23.2公尺，碎片位於車前不遠處；而被上訴人機車之倒地位
    置位於上訴人自小客車右前方10.3公尺處之南向慢車道，車
    頭朝西，距自強二路106 巷北側巷邊延伸線前輪0.8 公尺、
    後輪0. 6公尺等相關位置及跡證，參酌兩造於車禍發生前之
    行進方向，及上訴人自承其車禍當時車速約50公里，但因超
    車有加速等語（參刑事案卷第40頁），復佐以上開道路交通
    事故調查報告表及系爭道路之現場相片（本院卷第35頁）所
    示，上訴人所駕駛之自小客車煞車痕起點之路段，道路之標
    線為「分向限制線」（雙黃線），並非「行車分向線」（黃
    色虛線），及系爭道路之限速為時速50公里等情綜合研判，
    足見本件車禍之發生，係因上訴人疏於注意車前狀況，於行
    車時未與前車保持隨時可以煞停之距離，復因以高於時速50
    公里之速度行駛，致見前方突然煞停之計程車時，已閃避不
    及，始跨越分向限制線駛入對向車道而肇事之事實，堪以認
    定。且上開道路交通事故調查報告表係屬交通員警依法製作
    之公文書，依法應推定為真正（民事訴訟法第355 條第1 項
    規定參照），故上訴人辯稱：上開道路交通事故調查報告表
    關於繪製系爭道路之路中心線有誤，該路中心線係「行車分
    向線」，並非「分向限制線」，故上訴人於超車時自得跨越
    云云，實不足採。
  (二)次按汽車駕駛人有飲用酒類或其他類似物後其吐氣所含酒精
    濃度超過每公升0.25毫克以上者，不得駕車；行車速度，依
    標誌或標線之規定，無標誌或標線者，在市區道路，時速不
    得超過50公里；汽車行駛時，駕駛人應注意車前狀況及後車
    與前車之間應保持隨時可以煞停之距離，並隨時採取必要之
    安全措施；又汽車在雙向二車道行駛時，在劃有分向限制線
    之路段，不得駛入來車之車道內，（91年5 月15日修正前）
    道路交通安全規則第114 條第2 款、第93條第1 項第1 款、
    第94 條 第3 項、第1 項及第97條第2 款分別定有明文。上
    訴人駕車自應負上開注意義務，且依當時現場狀況及其智識
    能力，並無不能注意之情事，其竟疏未注意與前車保持距離
    ，並於酒後超速行駛致閃避不及，貿然逆向駛入對向車道而
    撞及被上訴人所騎乘之機車，其對本件車禍，自應負過失之
    責甚明。參以本件車禍事故，經送請高雄市政府建設局行車
    事故鑑定委員會及高雄市車輛行車事故覆議鑑定委員會覆議
    結果，均認上訴人酒精濃度過重、超速行駛及未依規定而駛
    入來車道，為肇事主因，此有鑑定意見書各一份在卷可憑（
    參刑事卷偵查卷宗第24-27 頁、第32-33 頁），且上訴人亦
    因上開過失傷害行為，經高雄地院刑事庭以91年度交易字第
    491 號判決有期徒刑3 月，得易科罰金；嗣上訴人不服，經
    上訴至本院後，由本院刑事庭以92年度交上易字第111 號判
    決上訴駁回而告確定之事實，亦為上訴人所不爭，如上所述
    ，益證上訴人對本件車禍肇事，確有上開之過失無訛。上訴
    人辯稱其對本件車禍之發生並無過失云云，不足採信。
  (三)至上訴人雖因其酒後呼氣之酒精濃度僅為每公升0.37毫克，
    尚未達0.55毫克，而經台灣高雄地方法院檢察署檢察官就上
    訴人所涉犯之公共危險罪嫌部分，以91年度偵字第3484號不
    起訴處分書為不起訴處分確定（本院卷第123-124 頁），惟
    上訴人酒後呼氣之酒精濃度為每公升0.37毫克，已超過（91
    年5月15日修正前）道路交通安全規則第114條第2款所規定
    每公升0.25毫克之限制，自屬違反保護他人之法律（民法第
    184條第2項參照），故上訴人辯稱其公共危險罪嫌經檢察官
    為不起訴處分，顯示其可安全駕駛云云，亦無解於其對本件
    車禍應負過失之責。
  (四)又「因避免自己或他人生命、身體、自由或財產上急迫之危
    險所為之行為，不負損害賠償之責。但以避免危險所必要，
    並未逾越危險所能致之損害程度者為限。」「前項情形，其
    危險之發生，如行為人有責任者，應負損害賠償之責。」民
    法第150 條第1 、2 項分別規定甚明。查本件車禍事故之發
    生，既係因上訴人違反道路交通安全規則之規定，於酒後超
    速駕車駛入對向車道而肇事，如上所述，則上訴人對本件危
    險之發生，顯然為有責任者，參照上開民法第150 條第2 項
    之規定，自不能免卻損害賠償責任。從而，上訴人辯稱其係
    因前方突有計程車占據車道欲搭載乘客，事出突然，上訴人
    如不閃避，勢必撞及該計程車而造成計程車車內人員及上訴
    人之生命、身體之危險，故上訴人為避免上開急迫之危險，
    不得不往左閃避超越該計程車，縱然因此超越行車分向線而
    與被上訴人發生車禍，上訴人亦可主張緊急避難而不負損害
    賠償責任云云，亦不足採信。
七、被上訴人是否可向上訴人請求損害賠償？其請求之各項損害
    ，金額應如何計算？
    按因故意或過失，不法侵害他人之權利者，負損害賠償責任
    。不法侵害他人之身體或健康者，對於被害人因此喪失或減
    少勞動能力或增加生活上之需要時，應負損害賠償責任。不
    法侵害他人之身體、健康者，被害人雖非財產上之損害，亦
    得請求賠償相當之金額，民法第184 條第1 項前段、第193
    條第1 項、第195 條第1 項前段分別定有明文。查上訴人因
    過失致生本件車禍，並不法侵害被上訴人之身體，如上所述
    ，且被上訴人所受之損害，與被告之過失行為間復有相當因
    果關係，依法自應負損害賠償責任。至被上訴人得請求之各
    項損害之金額應否准許，分述如下：
  (一)醫療費用部分：按兩造已同意被上訴人因本件車禍所支出之
    醫療費用為10萬元（本院卷第183-184 頁）。則被上訴人逾
    此部分之請求，即屬無據。
  (二)看護費用部分：
  1.按親屬間之看護，縱因出於親情而未支付該費用，然其所付
    出之勞力，顯非不能以金錢為評價，此種基於身分關係之恩
    惠，自不能加惠於加害人，而應比照一般看護情形，認被害
    人受有相當看護費之損害，命加害人賠償，始符民法第193
    條第1 項所定「增加生活上需要」之意旨（最高法院89年度
    台上字第1749號判決參照）。
  2.查被上訴人主張其因上開傷害，於手術及住院治療期間，白
    天請母親、阿姨及義妹等親人看護，晚上8時至翌日早上8時
    則聘請他人看護，看護期間為高雄榮民總醫院10日、成大醫
    院82日、台南新樓醫院11日，共計103日，每日以1500 元計
    算，故被上訴人共受有支出15萬4500元看護費用之損害等情
    ，已據提出看護費用計價表及看護費收據各一紙為證（原審
    91年度交附字第274號卷宗第7頁、第11頁）。上訴人雖辯稱
    ：被上訴人對於所請求看護費用之日數、金額及究竟有無實
    際聘人看護，均未能舉證云云。惟查，被上訴人於行政院國
    軍退除役官兵輔導委員會高雄榮民總醫院（下稱高雄榮民總
    醫院）住院之91年2月12日至同年月27日間，除扣除同年2月
    12日至17日在加護中心，無需聘請看護外，餘住院期間確實
    需由他人照護等情，業經高雄榮民總醫院函覆明確，此有該
    院病歷資料查詢函覆表在卷可憑（原審卷第91-92 頁）；又
    上訴人主張其於財團法人台灣基督長老教會新樓醫院（下稱
    新樓醫院）手術住院11日，自91年3 月4 日起至同年月14日
    止；於國立成功大學醫學院附設醫院（下稱成大醫院）共住
    院82日之事實，亦有新樓醫院護理記錄單、成大醫院住院繳
    費證明在卷可稽（原審卷第194 頁背面、第67至69頁），本
    院審酌被上訴人因本件車禍受有右脛骨幹骨折、大腿雙側骨
    折、胸部鈍傷及左側踝股骨折等傷害，其傷勢非輕，且歷經
    多次手術及住院治療，足認其確有需他人照護之必要，是被
    上訴人主張其於上開住院期間需他人看護，堪予採信。
  3.惟被上訴人上開住院期間，包括其手術後股骨鋼板斷裂及傷
    口化膿之住院期間，而被上訴人在此住院期間所支出之看護
    費用，上訴人辯稱與本件車禍無相當因果關係等語。經查，
    依高雄榮民總醫院94年8 月24日高總管字第0940008866號函
    及所附病歷資料查詢函覆表（本院卷第64-65 頁）所載，被
    上訴人股骨鋼板之斷裂原因，應係被上訴人未遵守「骨折未
    全部癒合前，不可著地行走，須以輪椅代步」之醫囑，且未
    遵醫囑回院複診，加諸不當重力及負重於傷肢所引起，因而
    導致被上訴人之傷癒延後，足認被上訴人於手術後之股骨鋼
    板斷裂，實係被上訴人個人之因素及過失所致，難認與本件
    車禍有相當因果關係。另依成大醫院93年10月18日（九三）
    成附醫醫事字第12115 號函所附病患診療資料摘錄表之記載
    ：「病患乙○○確於93年5 月7 日至93年5 月17日間到本院
    治療右股骨鋼釘拔除後之化膿症狀。此期間暫無自理生活之
    能力，須他人看護，費用如附件。化膿症狀與原傷無關，亦
    與其復原無關」（見原審卷201 頁），足證被上訴人於該段
    傷口化膿住院期間雖確有支出看護費用之必要，惟該段期間
    看護費用之支出，亦與本件車禍原傷無關。故上訴人辯稱被
    上訴人看護費用之請求，應扣除被上訴人股骨鋼板斷裂及傷
    口化膿住院期間所支出之看護費用等語，即堪採信。從而，
    被上訴人自91年5 月19日至同年月27日因治療右股骨鋼板斷
    裂，而在成大醫院住院8 天（參原審卷第133 、174 頁）；
    及93 年5月7 日起至93年5 月17日因治療傷口化膿症狀，而
    在成大醫院住院11天（參原審卷179 頁）所支出共19天之看
    護費用，自不應計入求償之範圍內。至被上訴人之尿道感染
    合併尿滯留之病症，係因車禍創傷後因膀胱功能受損導致尿
    滯留，故須以導尿管引流尿液所引起，已據高雄榮民總醫院
    94年10月6 日高總管字第0940010645號函及所附病歷資料查
    詢函覆表（本院卷第83-84 頁）函釋甚明，應認與本件車禍
    有相當因果關係。上訴人辯稱被上訴人之尿道感染合併尿滯
    留之病症，與本件車禍無關云云，不足採信。
  4.又高雄榮民總醫院委託看護機構收費之標準為12小時1 班，
    每班1100元，即每日24小時之收費為2200元等情，已據高雄
    榮民總醫院函覆明確，此有該院病歷資料查詢函覆表在卷可
    稽（原審卷第92頁）。查本件被上訴人主張其看護費用之請
    求，每日以1500元計算，尚無過高，應屬合理。從而，被上
    訴人請求看護費用之損害在12萬6000元之範圍內【1500×（
    103 －19）＝126000】，為有理由。其逾此部分之請求，即
    屬無據。
  (三)不能工作之薪資損失部分：被上訴人主張其自車禍受傷後，
    自91年2月12日起至93年7月12日止，共2年5個月不能工作，
    以其原受僱從事美髮設計工作，每月薪資4 萬元計算，共受
    有不能工作之損失116 萬元之事實，雖已據提出在職證明書
    及薪資袋（原審91年度交附字第274 號卷宗第41-47 頁）為
    證。惟兩造於本院審理中已同意以目前勞工基本工資每月1
    萬5840元，作為計算被上訴人不能工作損害之基礎（本院卷
    第160 頁）。又上訴人辯稱被上訴人於92年8 月27日已能騎
    乘機車搭載一女子，顯見其傷勢已復原，並無不能工作之情
    形，自不得請求92年8 月27日以後之薪資損失云云，固據上
    訴人提出其自行拍攝之被上訴人照片一幀為證（原審卷第28
    頁）。惟查，被上訴人於本件車禍前係從事美髮師工作之事
    實，除有被上訴人之在職證明書可資參憑外，亦據證人即被
    上訴人任職髮型店時之同事林莙苹證述明確（本院卷第149
    頁），足證被上訴人之工作性質需長久站立。而自上訴人提
    出之照片觀察，固可顯示被上訴人於拍攝當時確有騎乘機車
    搭載他人之事實，惟此與被上訴人之傷勢是否已完全恢復、
    可否久站而從事美髮師之工作，並無直接關連，尚難僅憑該
    照片即遽認被上訴人之傷勢已完全復原而可勝任其原任職之
    工作。且被上訴人於93年4 月份，其股骨內及脛骨內之鋼釘
    均已完全拔除，就骨癒合而言已完全康復，能自由行動，若
    1 個月後傷口癒合，應可久站，不必持柺杖，應可勝任美髮
    師之工作等情，已據成大醫院函覆甚詳，並有該院病患診療
    資料摘錄表一紙在卷可稽（原審卷第133 頁）。足認被上訴
    人之傷勢至遲於93年5 月31日即可完全復原，並從事原工作
    ，則被上訴人請求自其車禍受傷之日即91年2 月12日起至93
    年5 月31日止不能工作之損失，自屬有據。準此，被上訴人
    所受不能工作之損失共計2 年3 月又19天，其所受之薪資損
    害共43萬7712元【15840 ×（27＋19/30） ＝437712】。至
    超過部分之請求，即屬不能准許。
  (四)慰撫金部分：按慰藉金之賠償須以人格權遭遇侵害，使精神
    上受有痛苦為必要，其核給之標準固與財產上損害之計算不
    同，然非不可斟酌雙方身分資力與加害程度，及其他各種情
    形核定相當之數額，最高法院著有51年台上字第223 號判例
    足資參照。經查，被上訴人因本件車禍受傷非輕，經多次手
    術方痊癒，其肉體及精神確受有極大痛苦，而被上訴人係高
    職畢業，於車禍前係受僱從事美髮師工作，其名下無不動產
    ；上訴人則為高職畢業，現為瓦斯公司非正式之業務員，月
    薪約2 萬5 千元，名下亦無不動產等情，已據兩造分別陳明
    在卷，並有財政部高雄市國稅局財產歸屬資料清單及89年至
    91年度綜合所得稅各類所得資料清單在卷可稽（原審卷第45
    - 52頁）。本院復斟酌本件車禍之發生，被上訴人於酒後騎
    乘機車固有過失（詳下述），惟上訴人之過失為本件車禍之
    肇事主因，且被上訴人所受之傷害非輕，其身心之痛苦程度
    ，及上訴人自車禍發生後迄今均尚未賠償被上訴人之損害等
    一切具體情狀，認原審以被上訴人請求之慰撫金酌減為30萬
    元，尚屬允當，上訴人主張過高云云，不足採取。
  (五)綜上，被上訴人損害之金額共為96萬3712元（100,000＋
    126,000＋437,712＋300,000＝963,712元）。
八、被上訴人對本件車禍之發生，是否與有過失？而得減輕上訴
    人之賠償責任？
  (一)按「損害之發生或擴大，被害人與有過失者，法院得減輕賠
    償金額或免除之。」民法第217條第1項定有明文。次按汽車
    駕駛人有飲用酒類或其他類似物後其吐氣所含酒精濃度超過
    每公升0.25毫克以上者，不得駕車；汽車行駛時，駕駛人應
    注意車前狀況，保持隨時可以煞停之距離，並隨時採取必要
    之安全措施，（91年5月15日修正前）道路交通安全規則第
    114條第2款及第94條第3項、第1項分別定有明文。
  (二)經查，被上訴人於本件事故發生時係酒後騎乘機車，經抽血
    檢驗結果，其血液中所含酒精濃度為191mg/dl，相當於呼氣
    酒精濃度每公升0.95毫克之事實，為兩造所不爭，如上所述
    ，則被上訴人自係違反上開道路交通安全規則之規定，自屬
    違反保護他人之法律，自應推定其有過失（最高法院89年度
    台上字第490號及83年度台上字第2944號判決意旨參照）。
    且被上訴人因上開酒後駕車之公共危險行為，亦經高雄地院
    刑事庭以91年度交易字第491號判決罰金2萬元，得易服勞役
    確定之事實，業經本院調閱刑事案卷查明屬實。查被上訴人
    於酒後駕車，其意識程度自較未飲酒時降低，則其對道路交
    通狀況之判斷自亦較一般正常人薄弱，故被上訴人對本件車
    禍之發生，自應負過失之責甚明。故上訴人抗辯被上訴人對
    於本件車禍肇事，亦有可歸責原因，而有過失相抵原則之適
    用等語，堪予採信。雖上訴人又抗辯：被上訴人騎乘機車時
    車未開大燈，且在快車道上蛇行前進，應負肇事之主因云云
    。惟查，上訴人辯稱被上訴人未開大燈、在快車道上蛇行前
    進之事實，均未據提出積極證據以資證明，尚難採信。且依
    上開交通事故調查報告表暨現場圖所示兩造之行進方向、倒
    地位置等相關跡證，亦無法佐證被上訴人有何未開大燈、在
    快車道上蛇行前進之情事。且觀卷附系爭道路之現場照片所
    示，系爭道路之機慢車道不甚寬敞，且有路邊停車或併排停
    車之情形，衡情一般機車騎士為避免擦撞停放路邊車輛及自
    身安全，均會選擇騎在機車道稍靠快車道之邊緣，尚難據此
    即謂被上訴人在快、慢車道之交界路面騎乘機車有何不當。
    故上訴人此部分抗辯，即難採信。
  (三)綜上，本院審酌被上訴人於酒精濃度過重之情形下，仍騎乘
    機車，且未注意車前行車狀況之過失程度，與上訴人酒精濃
    度過重、超速行駛及未依規定而駛入來車道之過失相較，本
    院認上訴人過失責任較被上訴人為重，而為本件事故之肇事
    主因；至被上訴人之過失則為本件事故之次因。且本件車禍
    事故，經送請高雄市車輛行車事故覆議鑑定委員會覆議結果
    ，亦認被上訴人酒精濃度過重及未注意車前狀況，為肇事次
    因，此有鑑定意見書一份在卷可憑（參刑事卷偵查卷宗第32
    -33 頁）。從而，本院認上訴人應負擔80% 之過失責任，被
    上訴人應負擔20% 之過失責任，應減輕上訴人20% 之賠償責
    任，則被上訴人得請求賠償之金額為77萬970 元（963,712
    元×80%=770,970 元，元以下四捨五入）。
九、末按「強制汽車責任保險人依強制汽車責任保險法規定給付
    之保險金，視為加害人或被保險人損害賠償金額之一部分，
    加害人或被保險人受賠償請求時，得扣除之。」94年2月5修
    正公布前之強制汽車責任保險法第30條定有明文。此係因強
    制汽車責任保險人之給付乃由於被保險人支付保險費所生，
    性質上屬於被保險人賠償責任之承擔或轉嫁，自應視為加害
    人或被保險人損害賠償金額之一部分，為避免受害人雙重受
    償，渠等於受賠償請求時，自得扣除之（最高法院94年度台
    上字第359 號判決意旨參照）。查被上訴人於本件車禍後，
    業已向中央產物保險股份有限公司受領強制汽車責任保險金
    54萬867 元之事實，業據被上訴人陳明在卷（原審卷第59頁
    ），並有中央產物保險股份有限公司高雄分公司之函文一紙
    在卷可稽（原審卷第110 頁），故被上訴人上開得請求之金
    額，自應扣除此部分已領受之保險金，總計被上訴人得請求
    之損害賠償金額為23萬103 元（770,970 －540,867 ＝
    230,103 ）。
十、綜上所述，被上訴人本於侵權行為之法律關係，請求上訴人
    給付23萬103元及自91年12月3日起至清償日止，按週年利率
    5%計算之利息，為有理由，應予准許。逾此所為請求，為無
    理由，應予駁回。原審就超過上開應准許部分，為上訴人敗
    訴之判決，並為假執行之宣告，自有未洽。上訴意旨就此部
    分指摘原判決不當，求予廢棄改判，為有理由。至於上開應
    准許部分，原審判命上訴人給付，並為假執行之宣告，核無
    違誤，上訴意旨，就此部分，仍執陳詞，指摘原判決不當，
    求予廢棄，為無理由，應駁回其上訴。
據上論結，本件上訴為一部有理由，一部無理由，依民事訴訟法
第450條、第449條第1項、第79條，判決如主文。
中    華    民    國    95    年    6    月    21     日
                            民事第三庭
                                審判長法官       張國彬
                                法      官       簡色嬌
                                法      官       楊富強
以上正本證明與原本無異。
本件不得上訴。
中    華    民    國    95    年    6    月    21     日
                                書  記  官       劉博文


司法院資訊處製作；財團法人民間司法改革基金會備份。
